【裁判字號】    97,上訴,36
【裁判日期】    970530
【裁判案由】    違反槍砲彈藥刀械管制條例
【裁判全文】
臺灣高等法院高雄分院刑事判決          97年度上訴字第36號
上  訴  人
即  被  告  甲○○
                    （現羈押於臺灣高雄看守所）
選任辯護人  江雍正 律師
            李汶哲 律師
            蘇勝嘉 律師
上列上訴人因違反槍砲彈藥刀械管制條例案件，不服臺灣高雄地
方法院96年度訴字第2775號中華民國96年12月11日第一審判決（
起訴案號：臺灣高雄地方法院檢察署96年度偵字第16964 號），
提起上訴，本院判決如下：
     主  文
上訴駁回。
     事  實
一、甲○○明知未經主管機關許可，不得持有槍砲彈藥刀械管制
    條例列管之槍彈等違禁物，詎竟未經許可，基於無故持有制
    式手槍及制式子彈之犯意，於民國（下同）94年下半年間某
    日，以新臺幣（下同）26萬元之代價，購入具殺傷力之韓國
    DAEWOO廠DP51型、槍號為BA001623號之口徑9mm 制式半自動
    手槍1 支（含彈匣2 只，槍枝管制編號0000000000號），及
    口徑9mm 之制式子彈20顆後，將之藏放在其向不知情之親戚
    所借用之高雄縣大社鄉○○路160 號倉庫或其他空屋等處，
    未經許可而持有之。嗣於購入上開手槍及子彈後不久，因甲
    ○○更易藏放槍彈之場所，不慎遺漏滅失其中乙只彈匣及10
    顆制式子彈；嗣於96年6 月8 日15時13分許，甲○○騎乘車
    牌號碼XPI-132 號機車，攜帶前開制式手槍（含彈匣乙只）
    及制式子彈10顆，擬前往萬金路倉庫藏放，途經高雄市○○
    區○○路與學源街口之際，與汪一家所駕駛之車牌號碼ZY-9
    752 號自用小客車發生碰撞，甲○○因而人車倒地，血流不
    止，適在附近路口執行交管勤務、聞聲趕到現場處理車禍事
    故之員警韓德銘遂偕同汪一家上前查看甲○○傷勢狀況，發
    見甲○○腰際竟插有裝填10顆制式子彈之手槍，而當場查扣
    ，進而查悉全情。
二、案經高雄市政府警察局苓雅分局報請臺灣高雄地方法院檢察
    署檢察官偵查起訴。
     理  由
壹、證據能力方面
    證人汪一家於警詢中所為之陳述，高雄市政府警察局交通大
    隊道路交通事故現場圖，雖係被告以外之人於審判外之書面
    及言詞陳述，惟檢察官、被告甲○○及其辯護人於原審法院
    行準備程序時已同意得作為證據（見原審卷第32頁）；於本
    院審理時亦表示無意見。本院審酌卷內並無事證顯示各該陳
    述之作成時、地與週遭環境，有何致令陳述內容虛偽、偏頗
    之狀況，認引為認定本件犯罪事實之證據尚屬適當，依刑事
    訴訟法第159 條之5第1項之規定，應有證據能力。
貳、實體方面
一、訊據上訴人即被告甲○○（下稱被告）對於事實欄所載未經
    許可而持有扣案槍彈之事實，迭據其於警、偵訊、原審及本
    院審理時坦承不諱，其於原審法院供稱：「我於94年下半年
    某日，以26萬元代價購入前開制式手槍、2 只彈匣及20顆子
    彈，但沒過多久，其中1 只彈匣及10顆子彈即在更易藏放場
    所過程中遺失了，至於96年6 月8 日，我因為想將槍彈改藏
    放在萬金路空屋，才會未經任何包裝，即將前開制式手槍插
    在腰際，為了便於一起攜帶，方將彈匣、子彈安裝妥適」等
    語不諱（見原審第127 、129-130 頁），核與證人汪一家於
    警詢中證稱：「我與今日下午15時15分左右駕駛ZY-9752 號
    自小客車在高雄市○○區○○路與學源街口與騎乘XPI-132
    號重機車騎士發生車禍，重機車擦撞我車子左前方受傷，我
    撥打110 報案，過不一會兒，119 救護車趕到現場，正檢視
    騎士傷口時，就從該騎士右邊腰際掉出一把手槍」等語（見
    警卷第8-11頁）；證人許明宗於原審法院審理中證稱：我與
    被告算是朋友關係，我約係自94年初起擔任被告的小弟，起
    先未曾見過被告持有槍彈，之後則曾親見被告持有制式手槍
    等語（見原審卷第107-10 8頁）大致相符，此外，復有高雄
    市政府警察局交通大隊道路交通事故現場圖（見警卷第33頁
    ）在卷可資佐證。扣案上開槍、彈經試射，再採取彈頭、彈
    殼進行比對（應係指「顯微鏡比對法」），並兼採「性能檢
    驗法」為鑑定後，認扣案手槍（槍枝管制編號0000000000號
    ）係口徑9m m制式半自動手槍，為韓國DAEWOO廠DP51型，槍
    號為BA0016 23 號，槍管內具6 條右旋來復線，擊發功能正
    常，可供擊發同口徑制式子彈使用而具殺傷力，扣案子彈10
    顆俱係口徑9mm 制式子彈，且經採樣8 顆試射後，均可擊發
    而亦具殺傷力，有內政部警政署刑事警察局96年8 月7 日刑
    鑑字第0960093788號槍彈鑑定書暨照片96年8 月29日刑鑑字
    第960129608 號函（見原審卷第37-40 頁、49頁）在卷可稽
    。是被告上開自白核與事實相符，堪可採信，本件事證明確
    ，被告犯行堪以認定。
二、按未經許可持有槍彈，其持有之繼續，為行為之繼續，亦即
    一經持有，罪已成立，但其完結須繼續至持有行為終了時為
    止；又犯罪行為繼續實行之期間縱遇有法律變更，惟其行為
    既繼續實施至新法施行以後，自無行為後法律變更之可言，
    而應逕按行為終止時之法律處斷，此有最高法院93年度臺上
    字第22 53 號、89年度臺非字第186 號判決意旨可資參照。
    如上所述，被告持有事實欄所示槍彈係遲至96年6 月8 日始
    為警查獲，是核被告上開持有制式手槍（含彈匣）所為，係
    犯槍砲彈藥刀械管制條例第7 條第4 項之未經許可持有手槍
    罪；未經許可持有制式子彈部分所為，係犯同條例第12條第
    4 項之未經許可持有子彈罪。被告以一行為觸犯前開二罪名
    ，係想像競合犯，應依刑法第55條前段，從一重以未經許可
    ，持有手槍罪論處。公訴人雖認：被告係自86年間起迄94年
    上半年止，並有持有扣案槍彈之罪嫌。公訴人認被告上開期
    間亦持有扣案上開槍彈係以被告於警詢、檢察官偵查中之自
    白為論據，惟被告於原審法院審理時，已改稱其係自94年下
    半年間某日起，方持有扣案上開槍彈等語（見原審卷第127
    頁）；於本院審理時亦為相同之陳述（見本院上訴卷第96頁
    ），核與證人許明宗於原審法院審理時證稱：甫任被告小弟
    伊始，亦即94年初，尚未見過被告持有槍彈等語大致相符（
    見原審卷第107-108 頁），是被告應係自94年下半年起開始
    持有上開扣案槍彈，較合於事實而可採信。
三、原審因認被告犯罪事證明確，而適用槍砲彈藥刀械管制條例
    第7 條第4 項、第12條第4 項，刑法第55條前段，審酌被告
    未經許可持有制式手槍及制式子彈，值此槍彈氾濫時機，所
    為自對社會治安存有甚大之潛在危險性，被告自94年下半年
    間即持有本案槍彈，迄至96年6 月8 日方偶因車禍事故為警
    查獲，又於遭查獲之際，10顆子彈已裝入彈匣，隨時可上膛
    、擊發使用之狀態，足認被告所犯持有槍彈罪行之惡性要非
    輕微。惟念被告犯後坦承犯行，且尚無證據顯示其於持有本
    案槍彈之期間中，別曾持上開槍彈作為其他不法使用等一切
    情狀，量處有期徒刑5 年6 月，併科罰金新臺幣26萬元，復
    依刑法第42條第3 項之規定諭罰金如易服勞役，以新臺幣20
    00元折算1 日，另敘明扣案之前開制式手槍1 支（含彈匣1
    只）及制式子彈2 顆係違禁物，應依刑法第38條第1 項第1
    款之規定宣告沒收；鑑定機關採樣試射之8 顆制式子彈，因
    僅餘彈頭、彈殼而不復具殺傷力，已非違禁物；未經查扣之
    另1 只彈匣及10顆制式子彈，既俱告滅失而不復存在，自無
    沒收之必要。末敘明公訴人認被告自86年間起迄94年上半年
    止，亦有持有扣案槍彈之罪嫌，尚屬不能證明，惟此部分犯
    行與經論罪科刑部分實質上一罪關係，故不另為無罪之諭知
    。經核原判決認事用法並無違誤，量刑亦稱允當。
四、被告上訴意旨雖以：其於於94年下半年購入前開具殺傷力制
    式手槍、制式子彈後，復以150 萬元之價格買入步槍2 把及
    數百顆制式子彈；(二)94年年底，復有綽號「富義」之男子，
    以2 把步槍及200 多顆子彈，向伊抵押借錢150 萬元，此部
    分持有槍彈之行為與前揭論罪科刑部分係一行為而觸犯數罪
    名之想像競合犯，原審未併予審理判決尚有未洽等語，指摘
    原判決不當。惟所謂之單一持有槍彈行為，應係指行為人基
    於同一原因，1 次持有（指開始持有之時點相同而無落差）
    違禁物（數目多寡及種類異同均不論）。如行為人出於不同
    原因、分次持之時間點客觀上可分，雖各該「行為繼續」之
    持有行為，在時間上有所重疊，甚且大部分重疊，亦無由視
    同單一持有違禁物行為，至多僅能在符合刑法修正前連續犯
    要件下，論以裁判上一罪，否則即應分論併罰。刑法修正前
    連續犯成立要件所稱出於概括犯意等語，意指行為人多次犯
    罪行為自始均在一個預定犯罪計劃內，出於主觀上始終同一
    犯意之進行，若非本於初發之概括犯意，而以數行為觸犯構
    成要件相同之罪，即無由成立連續犯。再者，刑事法若干犯
    罪態樣，本質上具有反覆、延續實行之特質，在該等情狀下
    ，如行為人基於單一犯意，在密切接近之一定時、地，持續
    實行之多次該等犯罪行為，依社會通念認為符合一個反覆、
    延續性之行為概念者，於刑法評價上，即應僅成立一罪，此
    即為學理上所稱之「集合犯」，惟判斷何種犯罪態樣符合前
    述概念，首先應賴文義解釋，而當法條文義有所不明時，則
    須進而探究該犯罪處罰規範之目的資為解釋，並參酌犯罪典
    型之實施型態予以綜合判斷。
五、經查：(一)被告於原審法院審理時供稱：「（本案與併辦部分
    扣得的槍彈是否…分3 次取得？）是」、「我是先買到制式
    手槍…20顆子彈…2 只彈匣，但其中10顆子彈和1 只彈匣已
    經遺失…接著就買2 把步槍和子彈…然後就是人家拿來抵押
    的2 把步槍」、「（你買步槍時，第1 次買的10顆子彈和彈
    匣已經遺失了嗎？）對，已經遺失了」、「（在他人提出買
    步槍建議前，你有想過要買…？）沒有」、「（94年下半年
    有無主動詢問購槍彈的管道？）沒有，只是剛好…有人提起
    ，我也是喜歡槍…」、「（94年底時，你有無需用大量槍和
    子彈？）沒有」、「（你手邊怎麼剛好有那麼現金…？）…
    從我太太那邊拿的」、「因為當時我太太剛好繼承一筆現金
    ，我騙她要投資，向她借過來用」等語（見原審卷第129-
    132 頁），足徵被告事後所持有之步槍及子彈，與本案亦即
    先前持有之制式手槍子彈係分次持有，亦即其持有之原因及
    時間係屬客觀可分，且係於持有本案槍彈之後，偶因他人之
    提議或配偶甫繼承一筆現金，方起意接受質押而持有步槍，
    或向配偶借用該筆現金以購入步槍，事後取得之步槍並非自
    始均在一個預定犯罪計劃內，且並非主觀上始終出於同一犯
    意而持有無訛。(二)「持有」之構成要件之文義解釋，係指將
    物品置於自己實力支配之下（最高法院74年臺上字第3400號
    判意旨參照），是持有在本質上亦難認具有反覆、延續實行
    之特質；又槍彈對社會治安存有甚大潛在危險性，向為政府
    厲法查緝之目標，常人原罕有接觸機會，遑論分次取得合計
    數量如此龐大之制式槍彈？是以槍彈來源無虞而可一再取得
    ，亦非屬持有槍彈犯行之典型態樣，自難認槍砲彈藥刀械管
    制條例所規範之持有在本質上具有集合犯之性質。綜上所述
    ，被告事後再行持有步槍及子彈之行為與本件犯行，在行為
    時應係犯意各別，在連續犯廢止前，本即應分論併罰，不能
    因持有具有行為繼續之特性，且事後各次持有行為有重疊之
    現象，以致在連續犯廢止後，認係想像競合犯。是被告執上
    開理由提起上訴，指摘原判決不當，為無理由，應予駁回。
據上論斷，應依刑事訴訟法第368條，判決如主文。
本案經檢察官陳國全到庭執行職務。
中    華    民    國    97    年    5     月    30    日
                  刑事第六庭    審判長法  官  邱永貴
                                      法  官  李政庭
                                      法  官  李嘉興
以上正本證明與原本無異。
如不服本判決，應於判決送達後10日內向本院提出上訴狀，其未
敘述理由者並應於提出上訴狀後10日內向本院補提理由書（應附
繕本）。
中    華    民    國    97    年    5     月    30    日
                                      書記官  郭榮芳
附錄本判決論罪科刑法條：
槍砲彈藥刀械管制條例第7 條第4 項：
未經許可，持有、寄藏或意圖販賣而陳列第1 項所列槍砲、彈藥
者（指火砲、肩射武器、機關槍、衝鋒槍、卡柄槍、自動步槍、
普通步槍、馬槍、手槍或各類砲彈、炸彈、爆裂物），處5 年以
上有期徒刑，併科新臺幣1000萬元以下罰金。
槍砲彈藥刀械管制條例第12條第4 項：
未經許可，持有、寄藏或意圖販賣而陳列子彈者，處5 年以下有
期徒刑，併科新臺幣300 萬元以下罰金。


司法院資訊處製作；財團法人民間司法改革基金會備份。
